【裁判字號】    97,交聲,1136
【裁判日期】    970919
【裁判案由】    聲明異議
【裁判全文】
臺灣臺中地方法院交通事件裁定        97年度交聲字第1136號
原處分機關  交通部公路總局臺中區監理所臺中市監理站
異  議  人
即受處分人  甲○○
上列異議人因違反道路交通管理處罰條例案件，對於交通部公路
總局臺中區監理所臺中市監理站民國97年3月13日所為之處分（
裁監稽違字第裁61-G6DA11537號），聲明異議，本院裁定如下：
    主    文
異議駁回。
    理    由
一、聲明異議意旨略以：異議人即受處分人甲○○（下稱受處分
    人）所有車牌號碼TVE-378號輕型機車，於民國95年8月12日
    下午8時45分，在臺中市○○○○路（汽車停車格），經警
    認有停車車種不依規定之違規情事，拍照採證後，由原舉發
    機關臺中市警察局第四分局（南屯派出所）於95年9月7日製
    作中市警交字第G6DA11537號舉發違反道路交通管理事件通
    知單（下稱通知單）逕行舉發，嗣原處分機關交通部公路總
    局臺中區監理所臺中市監理站（下稱原處分機關）仍認前開
    違規行為屬實，依道路交通管理處罰條例第56條第1項第9款
    規定、違反道路交通管理事件統一裁罰基準及處理細則第44
    條規定，於97年3月13日以裁監稽違字第裁61-G6DA11537號
    裁決書，裁處新臺幣（下同）1200元罰鍰。然受處分人經臺
    中市警察局第四分局以96年8月1日中分四交字第0960020276
    號函送達前開通知單已近1年，且上開裁決書之送達已逾道
    路交通管理處罰條例第90條第1項：「自行為成立之日起，
    逾3個月不得舉發」之規定，無從作成適法行政處分，而原
    處分機關援引交通部86年12月26日交路86字第055202號函釋
    涉及人民權利之限制，欠缺法律授權之依據，與前揭道路交
    通管理處罰條例第90條第1項意旨不符而無效，且依違規照
    片所示，其所有前開機車係停放於白線之內，與道路交通管
    理處罰條例之規定並無不符，亦乏停車車種不依規定之事證
    ，爰請求撤銷原處分云云。
二、查前開違規事實，前經原處分機關於96年4月27日以裁監稽
    違字第裁61-G6DA11537號裁決書加以裁罰，經受處分人聲明
    異議後，由本院以受處分人之住所自95年9月27日起即設於
    臺中市○區○○里○○街68號4樓之3之新址，原舉發機關應
    依職權查明受處分人之戶籍新址而為送達，原舉發機關逕依
    受處分人已廢止之前住所地址送達，所為送達程序不合法，
    不生合法送達之效力為由，於96年6月5日以本院96年度交聲
    字第559號交通事件裁定，將原處分撤銷，發交原處分機關
    由原舉發機關重新送達確定，嗣經原舉發機關於96年8月1日
    以中分四交字第0960020276號書函檢附通知單及違規相片，
    按受處分人上開戶籍新址之地址以平信方式郵寄送達，受處
    分人業於96年8月間合法收受送達之事實，已據受處分人於
    聲明異議狀中陳明在卷，並有本院96年度交聲字第559號交
    通事件裁定、原舉發機關中分四交字第0960020276號書函等
    影本及本院電話記錄2紙附卷可稽，是本件通知單之送達程
    序業經補正為合法，則原處分機關依法據以裁決，應屬適法
    ，合先敘明。
三、按汽車駕駛人停車時，有停車時間、位置、方式、車種不依
    規定者，處新臺幣600元以上1200元以下罰鍰，為道路交通
    管理處罰條例第56條第1項第9款所明定。又違反本條例之行
    為，自行為成立之日起；行為有連續或繼續之狀態者，自行
    為終了之日起，逾3個月不得舉發，同條例第90條前段亦定
    有明文。復按同條例第90條前段規定之立法目的，主要是規
    範警察機關或交通機關於執行交通勤務之公權力措施時應遵
    行之舉發時效義務，在於避免該舉發機關因其行政上之疏失
    或怠惰將該時效之不利益轉嫁於人民所設置之規定，亦即防
    範該舉發機關未為或延遲對交通違規受處分人為合法舉發義
    務而造成受處分人事後因日時久遠所產生程序上舉證困難之
    突襲及衍生法律秩序之不確定性，乃針對警察機關於執行交
    通勤務時，課予其應遵守違規行為「舉發」期間之限制規定
    ，而非違規行為「裁決」或「送達」期間之限制規定，故本
    院認計算前開規定所定之3個月舉發時間，係以警察機關製
    作舉發通知單之日為準，非以受處分人收受通知單之送達日
    計算之，始合於立法之本意。至行政程序法第100條、第110
    條固規定「送達」為書面行政處分之「生效」要件，惟「書
    面行政處分是否因合法送達而生效」與「行政機關是否遵守
    舉發期間做成行政處分」要屬二事，不應混為一談。
四、經查，受處分人經本院合法傳喚雖未到庭陳述。然查，本件
    違規行為成立日為95年8月12日，而原舉發機關係於95年9月
    7 日製作通知單逕行舉發乙節，有通知單1紙在卷可憑，依
    此計算舉發時間尚未逾3個月，本件舉發自屬合法，並無罹
    於舉發時效之情事，受處分人前開所陳，本件違規行為經通
    知單重新送達後，已逾前開規定之3個月舉發時間云云，容
    有誤會，不足採憑。又查，受處分人對前開機車停放在上開
    路段停車格內之事實，業於聲明異議狀中陳述甚明，並有違
    規照片及通知單各1份附卷可參，而本件違規地點，係屬臺
    中市○○○○路段汽車停車格乙節，亦有原舉發機關97年7
    月30日中分四交字第0970019438號函在卷可憑，是受處分人
    前開機車停放地點係屬汽車停車格，而非機車停車格，其顯
    有停車車種不依規定之違規行為甚明。受處分人上開所陳，
    本件欠缺事證證明云云，亦屬無據。從而，原處分機關依道
    路交通管理處罰條例第56條第1項第9款規定、違反道路交通
    管理事件統一裁罰基準及處理細則第44條規定，裁處受處分
    人罰鍰1200元，核無違誤，本件異議為無理由，應予駁回。
五、據上論斷，應依道路交通管理處罰條例第87條第2項，道路
    交通案件處理辦法第19條，裁定如主文。
中    華    民    國    97    年    9    月    19     日
                        臺灣臺中地方法院交通法庭
                                法  官  丁智慧
上正本證明與原本無異。
如不服本裁定，應於送達後5日內，向本院提出抗告狀。(應附繕
本)
                                書記官  林錦源
中    華    民    國    97    年    9    月    19     日


司法院資訊處製作；財團法人民間司法改革基金會備份。
